【裁判字號】    97,上訴,1361
【裁判日期】    971015
【裁判案由】    偽造文書等
【裁判全文】
臺灣高等法院高雄分院刑事判決        97年度上訴字第1361號
上  訴  人  臺灣高雄地方法院檢察署檢察官
上  訴  人
即  被  告  丙○○
選任辯護人  張清雄律師
            林宗儀律師
被      告  乙○○
上列上訴人等因被告偽造文書等案件，不服臺灣高雄地方法院95
年度訴字第1492號中華民國97年6 月30日第一審判決（起訴案號
：臺灣高雄地方法院檢察署94年度核退偵字第768 號、94年度偵
字第21091 號、第28068 號、第10958 號、95年度偵緝字第1665
號）及移送併辦（同署：94年度偵字第21091 號、第28068 號、
第10958 號、95年度偵緝字第1665號、臺灣臺南地方法院檢察署
96年度偵字第47號、97年度偵字第11329 號），提起上訴，本院
判決如下：
     主  文
上訴駁回。
     事  實
一、丙○○於民國88年間因妨害兵役案件，經本院判處有期徒刑
    7 月確定，於92年4 月7 日執行完畢。詎仍不知悔改，與乙○○共同基於行使變造特種文書之概括犯意，先由丙○○於
    93年3 月間某日，在某不詳地點提供其相片給乙○○，並(一)
    於93年6 月9 日前某日，由乙○○將丙○○之相片覆貼在甲○○○身分證影本上後，重新影印而變造完成，再傳真上開
    貼有丙○○相片之變造甲○○○國民身分證影本予設於高雄
    市苓雅區○○○路193 號之寶華商業銀行苓雅分行（下稱寶
    華銀行）而行使之，丙○○再於93年6 月9 日前往寶華銀行
    ，向職員蘇仁宏偽稱其係甲○○○，因所經營之威衡家具企
    業行（下稱威衡家具）須貸款週轉，故欲以威衡家具之名義
    向寶華銀行借款新臺幣（下同）300 萬元並完成對保手續；
    (二)94年3 月31日前某日，乙○○以相同方法變造甲○○○國
    民身分證影本並傳真至設於高雄市前鎮區○○○路260 號之
    台新國際商業銀行苓雅分行（下稱台新銀行）而行使之，丙○○於94年3 月31日向台新銀行職員陳淑芬偽稱其係甲○○○，因所經營之威衡家具須款週轉，故欲以威衡家具之名義
    與台新銀行簽訂額度300 萬元以下票據貼現之授信合約並完
    成對保手續；均足生損害於身分證名義人及戶政機關對國民
    身分證管理之正確性。
三、案經甲○○○訴由高雄縣政府警察局移送臺灣高雄地方法院
    檢察署檢察官偵查起訴。
    理  由
壹、證據能力部分：
一、證人蘇仁宏94年11月30日偵查中之陳述部分：
    按被告以外之人於審判外之言詞或書面陳述，除法律有規定
    者外，不得作為證據，刑事訴訟法第159 條第1 項定有明文
    。而被告以外之人於偵查中向檢察官所為陳述，除顯有不可
    信之情況者外，得為證據，同法第159 條之1 第2 項亦有明
    文。偵查中對被告以外之人（包括證人、鑑定人、告訴人、
    被害人及共同被告等）所為之偵查筆錄，或被告以外之人向
    檢察官所提之書面陳述，性質上均屬傳聞證據。惟現階段刑
    事訴訟法規定檢察官代表國家偵查犯罪、實施公訴，依法其
    有訊問被告、證人及鑑定人之權，證人、鑑定人且須具結，
    而實務運作時，檢察官偵查中向被告以外之人所取得之陳述
    ，原則上均能遵守法律規定，不致違法取供，其可信度極高
    ，職是，被告以外之人前於偵查中已具結而為證述，除反對
    該項供述得具有證據能力之一方，已釋明「顯有不可信之情
    況」之理由外，不宜以該證人未能於審判中接受他造之反對
    詰問為由，即遽指該證人於偵查中之陳述不具證據能力。本
    件證人蘇仁宏於檢察官偵查中所為之陳述業經具結作證（見
    偵一卷第83、86頁），嗣於原審審理中又到庭具結作證，並
    未提及檢察官在偵查中有何不法取供之情形，反對該項供述
    得具有證據能力之被告丙○○及其辯護人，亦未釋明上開陳
    述有何顯不可信之情況，依上開說明，證人蘇仁宏於偵查中
    之證言自具有證據能力。
二、共同被告乙○○94年12月16日、證人甲○○○94年10月18
    日、94年11月14日偵查中之陳述部分（上開2 人均以被告身
    分接受訊問）：
  (一)按檢察官於偵查中訊問被告以外之人時，可能係以被告或以
    證人身分進行訊問，倘檢察官於訊問前，已依不同身分所應
    適用之程序，分別告知刑事訴訟法第95條關於訊問被告應先
    告知之事項，或同法第180 條、第181 條、第186 條第2 項
    之證人拒絕證言權，使該受訊問之被告以外之人瞭解其係基
    於何種身分應訊，得以適當行使各該當權利，不致因身分混
    淆而剝奪其權利之行使，則檢察官此種訊問方式之偵查作為
    ，即難謂為於法有違。刑事訴訟法第159 條之1 第2 項所定
    被告以外之人於偵查中向檢察官所為之陳述，原包括以被告
    身分，或以證人（應具結）身分所為之陳述，其證據能力之
    有無，悉依該條項之規定為斷（最高法院97年台上字第405
    號判決意旨參照）。
  (二)被告丙○○及其辯護人對於共同被告乙○○94年12月16日偵
    查中之陳述、被告2 人及被告丙○○之辯護人對於證人甲○○○94年10月18日、94年11月14日偵查中之陳述，認屬審判
    外之陳述，不具證據能力。查共同被告乙○○94年12月16日
    、證人甲○○○94年10月18日、94年11月14日於偵查中所為
    之陳述，雖均屬被告以外之人於審判外之陳述，原則上並無
    證據能力，惟被告以外之人於偵查中向檢察官所為陳述，除
    顯有不可信之情況者外，得為證據，亦不宜以該證人未能於
    審判中接受他造之反對詰問為由，即遽指該證人於偵查中之
    陳述不具證據能力，業如前述。此外，檢察官於訊問前揭共
    同被告乙○○、證人甲○○○時，均係以被告身分進行訊問
    ，已告知其等2 人：「得保持緘默，無須違背自己的意思而
    為陳述；得選任辯護人；得請求調查有利之證據；涉犯之罪
    名。」等事項，始進行訊問，依法並無應具結而未具結之情
    形，而與訊問證人之程序有別，揆諸前揭說明，其證據能力
    之有無，應回歸刑事訴訟法第159 條之1 第2 項之規定，應
    認共同被告乙○○、證人甲○○○於偵查中向檢察官所為之
    陳述，均具有證據能力。
三、證人蘇仁宏94年6 月13日、證人甲○○○94年5 月5 日、94
    年8 月13日警詢陳述部分：
  (一)次按被告以外之人於檢察事務官、司法警察官或司法警察調
    查中所為之陳述，與審判中不符，其先前之陳述具有較可信
    之特別情況，且為證明犯罪事實存否所必要者，得為證據，
    刑事訴訟法第159 條之2 亦有明文。是被告以外之人於檢察
    事務官、司法警察（官）調查時所為之陳述，屬傳聞證據，
    依同法第159 條第1 項規定，本無證據能力，惟其於審判中
    之陳述與警詢中之陳述相符時，即無上開第159 條之2 規定
    之適用；又若被告以外之人於審判中、警詢中之陳述有所不
    符時，必同時具備「可信性」及「必要性」二要件，始例外
    得適用上開第159 條之2 規定，認有證據能力，而得採為證
    據。又刑事訴訟法第159 條之2 傳聞例外規定所稱「證明犯
    罪事實之存否所必要」，既必須達不可或缺之程度，自係指
    就具體個案案情及相關卷證判斷，為發現實質真實目的，認
    為除該項審判外之陳述外，已無從再就同一供述者取得與其
    上開審判外陳述相同供述內容，倘以其他證據代替，亦無從
    達到同一目的之情形而言（最高法院95年度台上字第4414號
    判決意旨參照）。而刑事訴訟法第159 條之2 所稱「具有可
    信之特別情況」係屬於證據能力之要件，法院應比較其前後
    陳述時之外在環境及情況，以判斷何者較為可信，例如：陳
    述時有無其他訴訟關係人在場，陳述時之心理狀況、有無受
    到強暴、脅迫、詐欺、利誘等外力之干擾（法院辦理刑事訴
    訟案件應行注意事項第90項可參）。
  (二)關於證人蘇仁宏94年6 月13日、甲○○○94年5 月5 日、94
    年8 月13日於警詢中之陳述部分，就被告乙○○、被告丙○○2 人而言，因均屬被告以外之人於審判外之陳述，為傳聞
    證據，依刑事訴訟法第159 條第1 項規定，原則上應無證據
    能力。而證人蘇仁宏、甲○○○上開於警詢中之陳述與審判
    中之陳述經核大致相符，依前揭說明，即無刑事訴訟法第15
    9 條之2 規定傳聞例外之適用，應認證人蘇仁宏94年6 月13
    日之警詢筆錄，對於被告丙○○、證人甲○○○94年5 月5
    日、94年8 月13日之警詢，對於被告乙○○、被告丙○○而
    言，均無證據能力。
四、被告乙○○94年5 月3 日、94年8 月13日警詢中陳述部分：
    共同被告乙○○於上開警詢中之陳述，就被告丙○○而言，
    因屬被告以外之人於審判外之陳述，為傳聞證據，依刑事訴
    訟法第159 條第1 項規定，原則上應無證據能力。查共同被
    告乙○○部分，其於原審審理中供承：向丙○○拿相片時，
    有說要貼人頭影印、傳真、貸款用等語（見原審二卷第381
    頁），與警詢中所稱：係以5 萬元向被告丙○○購得偽造之
    甲○○○身分證等語（見警卷第3 頁），並不相符，且除該
    項審判外之陳述外，已無從再就共同被告乙○○取得與其上
    開警詢陳述相同供述內容，倘以其他證據代替，亦無從達到
    同一目的，而有利用原陳述之必要性。是共同被告乙○○於
    警詢中之供述，實已具備上開第159 條之2 傳聞例外「必要
    性」之要件。惟共同被告乙○○於警詢陳述時，與告訴人即
    證人甲○○○係夫妻關係，甲○○○稱保證不會有事，並偕
    共同被告乙○○前往警局自首，製作筆錄時甲○○○均在旁
    邊走來走去，且指導被告如何回答，其後不久2 人即辦理離
    婚，至原審審理中則開始否認犯罪等情，有共同被告乙○○
    於原審之供述、證人甲○○○之證述可參（見原審一卷第88
    至89、120 頁、原審二卷第323 、329 頁），且共同被告乙○○之警詢自白與告訴人甲○○○於警詢中所言：(1)被告2
    人於93年4 月間向台新銀行借300 萬元，實際上係於94年3
    月間向台新銀行貸款30萬元；(2)被告2 人至安泰商業銀行臺
    南分行（下稱安泰銀行）冒貸160 萬元，惟丙○○並未前往
    ；(3)被告2 人向寶華銀行辦理汽車貸款22萬元，惟丙○○未
    去；(4)甲○○○之華信安泰銀行、中國國際商業銀行（下稱
    中國商銀）之信用卡遭竊，惟其後調查結果其並無華信安泰
    銀行信用卡，應係安信信用卡公司之誤稱，且中國商銀信用
    卡並未掛失，而係因款項未繳而遭強制停卡（此有甲○○○
    於原審中結證稱：所申請的全部銀行都經掛失等語明確，暨
    財團法人金融聯合徵信中心信用卡戶基本資訊彙總附於偵一
    卷第159 頁足憑），其2 人上開所言錯誤之處均一致（見警
    卷第1 至5 、13至16頁）。是警詢中共同被告乙○○與告訴
    人甲○○○2 人仍具夫妻關係，甲○○○並陪同乙○○前往
    自首，足認2 人關係尚稱良好，惟至原審審理中，2 人離婚
    、分居且關係交惡，則共同被告乙○○之陳述，究以警詢自
    白或審判中之陳述，何者較有特別可信性之特別情狀？雖證
    人甲○○○於原審審理中結證稱：並未指導乙○○自首時要
    如何說，且貸款金額及冒貸經過都是乙○○轉述的（見原審
    二卷第329 至330 頁），同時復稱：乙○○借錢、刷信用卡
    等事均未說得很詳細，伊都不是很清楚，有些是伊自己去查
    的等語（見原審二卷第329 頁）。然共同被告乙○○於警詢
    之自白，其陳述甚為清楚（正確與否係屬另事），並無甲○○○所陳有隱瞞或不願陳述之情形；且乙○○警詢自白之內
    容諸多錯誤，甲○○○既經查證，彼2 人又係分別製作筆錄
    ，何以渠等於上開警詢中陳述錯誤之處均完全一致？是本院
    衡諸前揭共同被告乙○○警詢筆錄製作之內容、當時環境、
    情況，及其於警詢陳述時，與甲○○○仍屬夫妻關係，有甲○○○陪同在旁，其當時之心理狀況，顯係基於信任及配合
    甲○○○而為，受甲○○○之影響甚鉅；而共同被告乙○○
    至原審中，與甲○○○已無婚姻關係，其所為陳述，較少受
    到甲○○○之影響，應認共同被告乙○○於警詢中之陳述，
    雖有證明犯罪事實存否所需之「必要性」，但未具有可信之
    特別情況，而無刑事訴訟法第159 條之2 傳聞證據例外規定
    之適用，對於被告丙○○而言，應認無證據能力。
五、貼有丙○○照片之甲○○○身分證影本部分：
    本件貼有丙○○之甲○○○身分證，非屬被告以外之人所為
    之陳述或製作之文書，而係檢察官提出用以證明被告2 人偽
    造、變造特種文書之文書物證，亦即以該文書內容之物理呈
    現作為本案之物證，自非供述證據（非被告以外之人於審判
    外之書面陳述），非屬傳聞證據，應認有證據能力。至被告
    丙○○之辯護人爭執：因不知何人製作，且沒有原本可以參
    酌，否認其證據能力等語（見原審一卷第125 頁），惟該物
    證係何人製作，有無原本可參等情，係本案亟待釐清之事實
    ，與該項物證有無證據能力係屬兩事，附此敘明。
五、末按被告以外之人於審判外之陳述，雖不符刑事訴訟法第15
    9 條之1 至第159 條之4 之規定，而經當事人於審判程序同
    意作為證據，法院審酌該言詞陳述或書面陳述作成時之情況
    ，認為適當者，亦得為證據。當事人、代理人或辯護人於法
    院調查證據時，知有第159 條第1 項不得為證據之情形，而
    未於言詞辯論終結前聲明異議者，視為有前項之同意，刑事
    訴訟法第159 條之5 定有明文。本判決所引用各項證據資料
    （詳後引證據）之證據能力，除上開被告及其辯護人所爭執
    部分之證據能力業已說明如上外，檢察官、被告等及其辯護
    人就本判決所引用其他審判外之言詞或書面陳述，知有刑事
    訴訟法第159 條第1 項不得為證據之情形，均表示無意見等
    語（見本院卷第59、79至100 頁），而未於言詞辯論終結前
    聲明異議，本院審酌上開證據資料作成時之情況，並無任何
    違法取證之不適當情形，以之作為證據使用係屬適當，自得
    採為認定事實之證據。此外，證據能力之有無，係在於判斷
    相關提出之證據，得否作為認定犯罪事實之基礎；如相關證
    據並非用以認定犯罪事實之存在，而係作為彈劾證據時，則
    不受證據能力之限制，併此敘明。
貳、實體有罪部分：
一、被告乙○○部分：
    被告乙○○於上揭時、地變造甲○○○身分證影本並持以行
    使之事實，業據被告乙○○於原審及本院審理時供承不諱，
    復有證人蘇仁宏、陳淑芬等人之證述明確，及該變造之身分
    證影本附卷可憑（見警卷第38頁、偵一卷第146 頁），足認
    被告乙○○上開自白核與事實相符，堪信為真實，被告乙○○確有前揭行使變造特種文書之犯行，洵堪認定。
二、被告丙○○部分：
    訊據上訴人即被告丙○○則矢口否認有何偽、變造身分證影
    本之犯行，於原審辯稱：未曾偽造或看過該貼有伊照片之身
    分證，亦未持以對保，影本也是案發後才看到；因為伊要辦
    勞健保曾經將照片、資料交給乙○○，但後來因為伊補習班
    有人退保，所以就繼續在補習班，但是資料沒有拿回來等語
    （見原審二卷第383 頁）；於本院先辯稱：伊未提供照片給
    乙○○作成甲○○○的身分證，乙○○在伊家工作多年，要
    拿到伊的照片很容易，乙○○及甲○○○告訴伊所有貸款程
    序均已跑完，僅要去銀行簽名即可，所以伊只有去簽名而已
    云云（見本院卷第54至55頁）；嗣又改稱：我有交照片給乙○○，但是我不知道她要偽造身分證，我應僅構成幫助犯云
    云（見本院卷第75頁）。經查：
  (一)被告丙○○曾提供其相片給共同被告乙○○，乙○○並於起
    訴事實所載時、地，將相片貼於甲○○○之身分證影本上，
    再影印傳真予台新、寶華銀行以行使等情，業如上述，是就
    被告丙○○部分所應究者，係其與共同被告乙○○間，就上
    開犯行有無犯意聯絡及行為分擔而已。
  (二)共同被告乙○○於原審審理中以證人身分結證稱：伊向丙○○拿相片時，有說要貼人頭影印、傳真、貸款用；伊把照片
    貼在甲○○○的身分證影本上，再影印後傳真給台新、寶華
    銀行等語綦詳（見原審一卷第118 頁、原審二卷第252 、38
    1 頁）；並於本院審審時再以證人身分結證稱：「（問：上
    開變造行為，妳是否有告訴被告丙○○？）有。我打電話告
    訴他的。」、「（問：妳是否有告訴被告丙○○變造身分證
    的目的？）我有告訴他我要去辦貸款。」、「（問：被告丙○○對於妳以他的照片貼在妳先生的身分證上，並去銀行辦
    理貸款乙節是否清楚？）是的。」等語明確（見本院卷第77
    至79頁）。且有前開貼有丙○○照片之變造國民身分證影本
    2 份在卷可佐，復經證人蘇仁宏、陳淑芬證述對保時係被告
    丙○○偽稱是甲○○○等語明確，此部分事實，堪信為真實
    。至被告乙○○雖陳稱：丙○○僅拿1 張照片給伊，伊僅變
    造1 張甲○○○身分證影本云云（見本院卷第77頁）。然本
    案貼有丙○○照片之變造甲○○○國民身分證影本有2 份，
    已如前述，該2 份變造身分證影本上，丙○○之相片右上角
    距離不等，且住遷註記欄亦不相同，足認該2 份身分證影本
    係分別變造，而有2 個變造行為，應可認定（詳如後述），
    是被告乙○○上開僅變造1 張身分證影本之陳述，無非避就
    本身罪責及迴護被告丙○○之詞，並不足採。
  (三)被告丙○○雖以前開情詞置辯，惟被告丙○○於89至91年間
    ，曾因提供自己之相片偽造他人身分證案件遭臺灣高雄地方
    法院檢察署以91年度偵字第23244 號偵查起訴（見偵一卷第
    160 至169 頁、原審92年訴字第1981號受理中尚未審結），
    姑不論該次行為是否構成犯罪，被告丙○○既曾因偽造身分
    證之行為遭到刑事偵查，自應對其相片置於他人之處，可能
    遭變造、偽造證件乙節知之甚詳，而有較一般人更高之注意
    能力，其若將身分證件、相片交與他人辦理勞、健保，嗣又
    未辦理，卻未將證件、相片取回而任人處置，實與事理有違
    ；又衡諸常情，銀行對保手續，即在核對借款人是否為本人
    ，並須核對身分證明文件，此為一般社會大眾所熟知之常識
    ，而被告丙○○於本件行為時已經成年，智慮成熟，對此自
    不能諉為不知。是被告丙○○明知自己係偽稱甲○○○進行
    對保，亦明知須核對身分證件，復參以其有較一般常人更明
    白偽造、變造身分證之可能，及自己曾經提供相片而未取回
    等情，尚難認被告丙○○對於變造甲○○○國民身分證影本
    一節絲毫未加過問，且毫不知情。
  (四)再被告丙○○於案發期間之勞工保險暨全民健康保險之投保
    單位均在私立智星心算文理短期補習班，至94年8 月8 日始
    辦理退保，此有勞保局電子閘門查詢作業被保險人投保資料
    查詢、中央健康保險局高屏分局97年6 月30日健保高承二字
    第0970018690號函各1 紙在卷足憑（見原審三卷第502 、50
    3 頁），惟一般營利事業單位，其為員工投保勞工、健康保
    險，並無投保人數之限制，亦無須某人退保，他人始得繼續
    投保之情形，是被告丙○○所辯原本要請乙○○辦理健保、
    勞保，因有人退保，便繼續留在補習班云云，顯與事理有違
    ，不足採信。另被告丙○○嗣於本院既承稱有交付其照片給
    被告乙○○，並明知被告乙○○將其照片用於貼人頭影印甲○○○身分證，辦理銀行貸款，又明知自己係偽稱甲○○○
    而與被告乙○○共同至銀行進行對保，顯就上開變造及行使
    變造特種文書之犯行，彼此有犯意聯絡及行為分擔，均為共
    同正犯，被告丙○○及其辯護人辯稱其應僅構成幫助犯云云
    ，顯有誤會，亦不足採。
  (五)從而，本件事證明確，被告丙○○與乙○○間，就上開犯行
    確有犯意聯絡與行為分擔，均堪認定。
三、公訴意旨雖認：被告黃啟則與乙○○共同意圖為自己不法之
    所有，並基於行使偽造特種文書之概括犯意，先由丙○○於
    93年間某日，在某不詳地點偽造貼有丙○○照片之甲○○○
    身分證後，(1)於93年6 月9 日，由丙○○持上開偽造之甲○○○身分證與乙○○一同前往寶華銀行，偽稱其係甲○○○
    ，並將上開偽造貼有丙○○照片之甲○○○身分證，交予寶
    華銀行職員蘇仁宏對保而行使之；再(2)於94年3 月31日，由
    丙○○持上開偽造之甲○○○身分證與乙○○一同前往台新
    銀行，偽稱其係甲○○○，並將上開偽造貼有丙○○照片之
    甲○○○身分證，交予台新銀行職員陳淑芬對保而行使之，
    因認被告2 人係涉犯偽造特種文書罪嫌等語。惟被告2 人均
    堅決否認有何偽造特種文書之犯行，被告乙○○辯稱：警詢
    中所稱是甲○○○要其如此說不會有事；伊把照片貼在甲○○○的身分證影本上，再影印後傳真給台新、寶華銀行等語
    ；其原審辯護人亦辯以：被告並未偽造身分證僅在身分證影
    本上貼丙○○之照片再影印、傳真等語。被告丙○○則辯稱
    ：不知道有本案偽造之身分證等語。經查：
  (一)按事實之認定，應憑證據，如未能發現相當證據，或證據不
    足以證明，自不能以推測或擬制之方法，以為裁判基礎；又
    認定不利於被告之事實，須依積極證據，苟積極證據不足為
    不利於被告事實之認定時，即應為有利於被告之認定，更不
    必有何有利之證據；又刑事訴訟上證明之資料，無論其為直
    接或間接證據，均須達於通常一般之人均不致有所懷疑，而
    得確信其為真實之程度，始得據為有罪之認定，若其關於被
    告是否犯罪之證明未能達此程度，而有合理性懷疑之存在，
    致使無從形成有罪之確信，根據「罪證有疑，利於被告」之
    證據法則，即不得遽為不利被告之認定，有最高法院40年台
    上字第86號、30年上字第816 號、76年度台上字第4986號判
    例意旨可資參照。
  (二)被告乙○○雖於警詢中自白係向丙○○以5 萬元代價購入偽
    造身分證等語（見警卷第3 頁），而台新銀行對保人員即證
    人陳淑芬、寶華銀行對保人員即證人蘇仁宏亦均證稱：對保
    時有看過偽造之身分證正本等語（見原審一卷第214 頁、原
    審二卷第374 頁）。然被告乙○○於原審審理時已改稱：警
    詢中所稱是甲○○○要其如此說不會有事的；伊把照片貼在
    甲○○○的身分證影本上，再影印後傳真給台新、寶華銀行
    云云（見原審二卷第252 頁）。且按：
  1.證人甲○○○未曾有補領國民身分證之記錄，僅於87年8 月
    12日、94年5 月20日、95年3 月8 日分別有換發記錄，是其
    國民身分證正本均完好，並無遭變造之情形，此有高雄縣大
    寮鄉戶政事務所95年5 月26日大鄉戶字第0950001987號函暨
    所附換領國民身分證申請書在卷足稽（見原審一卷第42至45
    頁），是本件應可先排除被告2 人有變造甲○○○國民身分
    證正本之情形。
  2.本案卷內甲○○○之身分證影本共有3 份，即：94年3 月
    31日向台新銀行申請貸款時提出之換貼丙○○相片之虛偽身
    分證影本（見偵一卷第146 頁）、93年6 月9 日向寶華銀
    行申請貸款時提出之換貼丙○○相片之虛偽身分證影本（見
    警卷第38頁）、94年3 月23日向寶華銀行申請汽車貸款時
    提出之甲○○○真正身分證影本（見警卷第43頁）。觀之該
    3 份虛偽及真實之身分證影本，其換發日期、相關基本資料
    ，甚至職業欄、本籍之刪除線、出生地記載之偏斜位置等特
    徵均相同；而住遷註記部分，3 份身分證影本之第1 欄均註
    記「高雄縣大寮鄉○○村○○鄰○○路251 之3 號」，然、
    部分之住遷註記第2 欄，另有手寫及橡皮印之「整編為20
    鄰興隆路289 號」註記；另、之虛偽身分證影本上，丙○○之相片右上角距離右框線部分，之距離較之距離為
    大。則若如公訴意旨所稱，本案之身分證影本係偽造正本後
    ，再影印提出於銀行以行使之，則、之虛偽身分證影本
    內容、字體、位置等足資辨識之特徵應完全相符，而與真正
    之相異方屬合理。然而，3 份身分證上，除相片、整編註
    記分別有所不同外，其餘特徵均相符合；且真正身分證影
    本上門牌整編之註記，與虛偽之身分證影本相符，該等住
    遷註記第2 欄上，「20」、「289 」部分係手寫，「整編為
    」、「興隆路」「號」部分則蓋用橡皮章，2 者之字體、大
    小、位置均大致相同，足認虛偽之，係由之身分證變造
    而來。又若認、係先後偽造之不同身分證影本，則其換
    發日期、相關基本資料，甚至職業欄、本籍之刪除線、出生
    地記載之偏斜位置等特徵應不致幾近相同（甚至與真正之身
    分證相同）；再、身分證影本上，丙○○之相片右上角
    距離不等，且住遷註記欄亦不相同，足認、身分證影本
    係分別變造，而有2 個變造行為，亦可認定。復本件被告2
    人前往對保時，均向銀行承辦人員佯稱因趕時間，需在車上
    對保，此有證人蘇仁宏、證人陳淑芬於原審審理時證述可參
    （見原審一卷第213 至214 頁、原審二卷第372 至373 頁）
    ，衡情若渠等確實持偽造之甲○○○國民身分證正本，則其
    2 人應無須託詞趕時間，故意製造倉促之情境，使負責對保
    之人員於匆忙之中完成手續，益徵其2 人並未持有偽造之甲○○○國民身分證正本，被告2 人所為此部分之辯解，尚堪
    採信。至證人陳淑芬、蘇仁宏雖均證稱：對保時有看過偽造
    之身分證正本云云，應係違反銀行要求行員於對保時應核對
    借款人身分證正本之規定，而不敢為真實之陳述所致，自不
    足採為被告2 人不利之認定。
  (三)綜上所述，足認本案既無變造之甲○○○身分證正本，亦無
    偽造之甲○○○身分證正本，而係由被告乙○○於93年6 月
    9 日前某日影印甲○○○真正之國民身分證後，將丙○○之
    相片覆貼於甲○○○之身分證影本上，變造甲○○○之身分
    證影本，再影印傳真給寶華銀行而行使之；嗣於94年3 月31
    日前某日，再以相同手法變造另一身分證影本，並向台新銀
    行持以行使時，而導致如上開3 種不同版本身分證之結果。
    故公訴人認被告2 人係犯偽造特種文書之犯行，尚有未恰。
    然被告等有於事實欄所載之時、地，2 次變造特種文書並持
    以行使等犯行，則如上述。本案事證業已明確，被告2 人犯
    行洵堪認定，均應予依法論科。
四、被告2 人行為後，刑法及刑法施行法業於95年7 月1 日修正
    施行，參酌最高法院95年5 月23日刑事庭第8 次會議決議、
    95 年11 月7 日95年度第21次刑事庭會議決議意旨，應適用
    新刑法第2 條第1 項之規定，為「從舊從輕」之比較。另於
    比較時應就罪刑有關之共犯、未遂犯、想像競合犯、牽連犯
    、連續犯、結合犯，以及累犯加重、自首減輕暨其他法定加
    減原因（如身分加減）與加減比例等一切情形，本於統一性
    及整體性原則，綜其全部罪刑之結果而為比較；又如新舊法
    處罰之輕重相同、法理或審酌標準見解之明文化、純文字之
    修正等，即無比較適用之問題，非此條所指之法律有變更，
    即無本條之適用，應依一般法律適用原則，適用裁判時法；
    又如逕行適用行為時法，因結果並無不同，對判決不生影響
    ，上訴審毋庸撤銷改判。是本院審酌：
  (一)法定貨幣單位部分：被告2 人行為後，刑法施行法增訂第1
    條之1 ，其立法目的，在於考量新修正之刑法施行後，不再
    適用「現行法規所定貨幣單位折算新臺幣條例」，為使罰金
    數額趨於一致，避免衍生新舊法比較適用問題，以緩和實務
    適用法律之衝擊，於不變動罰金數額之前提下，所為之規定
    。是以上開規定具有準據法之性質，不論行為人之行為係在
    刑法修正施行前或施行後，關於罰金之貨幣單位，一律為新
    臺幣。
  (二)罰金刑部分：刑法第212 條之法定刑原為「1 年以下有期徒
    刑、拘役或3 百元以下罰金。」其雖未明定罰金刑之下限，
    然依修正前刑法第33條第5 款、修正前罰金罰鍰提高標準條
    例第1 條及現行法規所定貨幣單位折算新臺幣條例第2 條等
    規定可知，其罰金刑下限應為銀元1 元即新臺幣30元。惟修
    正後之刑法第33條第5 款則規定: 「罰金：新臺幣1,000 元
    以上，以百元計算之」。依此修正後之規定，刑法第212 條
    之法定刑下限應已提高，新舊法比較結果，以修正前之舊法
    對被告2人較為有利。
  (三)共同正犯部分：刑法第28條將「實施」修正為「實行」，新
    舊法之共同正犯範圍因此而有變動，自屬犯罪後法律有變更
    （最高法院96年度台上字第934 號判決意旨參照），經比較
    新舊法結果，對於本件被告2 人上開行為，有犯意聯絡及行
    為分擔而言，適用新法並無較有利之情形，依刑法第2 條第
    1 項規定，自應依修正前刑法第28條論以共同正犯。
  (四)連續犯部分：被告等行為後，刑法第56條連續犯之規定，業
    已修正公布刪除，此刪除雖非犯罪構成要件之變更，但顯已
    影響行為人刑罰之法律效果，自屬法律有變更，依新法第2
    條第1 項規定，比較新、舊法結果，以舊法較為有利。
  (五)易科罰金部分：被告2 人行為後，罰金罰鍰提高標準條例第
    2 條業已刪除，而刑法第41條第1 項前段關於易科罰金之折
    算標準已由舊法之銀元100 元、200 元、300 元修正為新臺
    幣1,000 元、2,000 元、3,000 元，因屬科刑規範事項之變
    更，其折算標準為裁判時所應諭知，自有就新舊法規定比較
    之必要，經比較新舊法結果，以被告2 人行為時之舊法較為
    有利。
  (六)累犯部分：修正前刑法第47條原規定：受有期徒刑之執行完
    畢，或受無期徒刑或有期徒刑一部之執行而赦免後，5 年以
    內再犯有期徒刑以上之罪者，為累犯，加重本刑至2 分之1
    ；修正後之規定為：受徒刑之執行完畢，或一部之執行而赦
    免後，5 年以內故意再犯有期徒刑以上之罪者，為累犯，加
    重本刑至2 分之1 。並增列第2 項：第98條第2 項關於因強
    制工作而免其刑之執行者，於受強制工作處分之執行完畢或
    一部之執行而免除後，5 年以內故意再犯有期徒刑以上之罪
    者，以累犯論。該修正後累犯之規定，僅以故意再犯者為限
    ，過失再犯者不與焉。被告丙○○係故意犯本件之罪，無論
    依修正前刑法第47條或修正後刑法第47條第1 項之規定均構
    成累犯，即無有利或不利之情形，於刑法修正施行後法院為
    裁判時，無庸為新、舊法之比較。個案如有其他應依刑法第
    2 條第1 項之規定為新、舊法之比較情形時，依綜其全部罪
    刑之結果而為比較後，整體適用法律（最高法院97年度第2
    次刑事庭會議決議意旨參照）。
  (七)綜合上述修正前、後之比較結果，除非屬法律變更而應逕適
    用裁判時法部分外，其餘應適用被告2 人行為時之法律，即
    修正前刑法之相關規定，予以論處。
五、按國民身分證屬於品行能力服務相類證書之一種，自為刑法
    第212 條之特種文書，且影本與原本可有相同之效果，如將
    原本加以影印後，將原本之部分內容竄改，重新影印，其與
    無製作權人將其原本竄改，作為另一意思表示者無異。是核
    被告乙○○、丙○○所為，均係犯刑法第216 條、第212 條
    行使變造特種文書罪。被告2 人就前揭犯行，有犯意聯絡及
    行為分擔，應論以共同正犯。其等變造被害人之身分證影本
    後持以行使，變造之低度行為，為行使之高度行為所吸收，
    不另論罪。又被告先後2 次行使變造國民身分證犯行，時間
    緊接，方法相同，且係觸犯構成要件相同之罪名，顯均係基
    於概括之犯意而為之，為連續犯，應依修正前刑法第56條之
    規定論以一罪，並均依法加重其刑。再被告丙○○有如事實
    欄所示之刑罰執行，其於前案執行完畢後，5 年內故意再犯
    本件本刑為有期徒刑以上之罪，為累犯，應依修正前刑法第
    47條規定加重其刑。
六、原審認被告2 人罪證明確，因而適用刑法第2 條第1 項前段
    、修正前（漏載，下同）第216 條、第212 條、第28條、第
    56條、第47條、第41條第1 項前段，廢止前罰金罰鍰提高標
    準條例第2 條，中華民國96年罪犯減刑條例第2 條第1 項第
    3 款、第7 條等規定，並審酌被告2 人變造國民身分證影本
    ，足以生損害於甲○○○、戶政機關對於國民身分證核發之
    公信力及管理之正確性，行為實有不該，惟參酌被告乙○○
    坦承犯行，頗有悔改之心，被告丙○○則矢口否認犯行，毫
    無悔意，暨被告丙○○僅提供其相片，被告乙○○係主要著
    手變造國民身分證影本之人，及綜合考量被告乙○○係高中
    畢業、家境小康、職業商，被告丙○○高中畢業、無業，及
    上開犯罪情節等一切情狀，分別量處被告乙○○有期徒刑4
    月、被告丙○○依累犯加重為有期徒刑4 月及分別諭知如易
    科罰金，均以銀元300 元即新台幣900 元之折算標準。又敘
    明「中華民國96年罪犯減刑條例」業經總統於96年7 月4 日
    公布，同年7 月16日施行，本件被告2 人之犯罪時間均在96
    年4 月24日以前，因渠等所涉罪名與宣告刑，經核符該條例
    第2 條第3 款規定，並無第3 條所列不予減刑之情形，應依
    同條例第7 條規定，減輕其刑為各有期徒刑2 月，同時諭知
    如易科罰金，均以銀元300 元即新台幣900 元之折算標準。
    核其認事用法，尚無不合，量刑亦稱妥適，檢察官上訴意旨
    針對原判決不另為無罪諭知部分（詳後述），指摘原判決不
    當，及被告丙○○上訴意旨，猶執陳詞，否認犯罪或認原審
    量刑過重，指摘原判決不當，均為無理由，均應予駁回。
參、不另為無罪諭知部分：
一、公訴意旨另以：
  (一)被告2 人復共同意圖為自己不法之所有，並基於詐欺及行使
    偽造私文書之概括犯意：(1)於93年6 月9 日，丙○○與乙○○一同前往寶華銀行，向寶華銀行人員偽稱其係甲○○○，
    因所經營之威衡家具須貸款週轉，故欲以威衡家具之名義向
    寶華銀行借款300 萬元，再由乙○○在寶華銀行「立可貸」
    貸款資料表暨申請書上貸款人欄偽簽貸款人威衡家具、負責
    人甲○○○之署名及盜蓋威衡家具及甲○○○之印章（署名
    各1 枚，印文各2 枚），又在連保人欄簽上自己之姓名及蓋
    上印章，並由丙○○在連帶保證人欄偽簽甲○○○之署名並
    盜蓋印章後（署名1 枚，印文2 枚），再將申請書交予寶華
    銀行職員而行使之，致寶華銀行陷於錯誤，認確係威衡家具
    申請貸款，而核撥貸款200 萬元入乙○○及丙○○所指定之
    帳戶，均足以生損害於甲○○○及寶華銀行對貸款核准之正
    確性。(2)於94年3 月31日，丙○○與乙○○一同前往台新銀
    行，偽稱其係甲○○○，欲以所經營之威衡家具名義與台新
    銀行簽訂額度300 萬元以下票據貼現之授信合約書，並由丙○○在台新銀行授信合約書立約人欄盜蓋貸款人威衡家具之
    公司章、偽簽負責人甲○○○署名及盜蓋甲○○○之印章（
    署名1 枚，印章各1 枚），及在貸款資料表暨申請書上盜蓋
    威衡家具及甲○○○之印章（各1 枚），又在連帶保證人欄
    上盜蓋甲○○○之印章後（1 枚），再由乙○○在連帶保證
    人欄蓋上自己之印章後，再將申請書交予台新銀行職員陳淑
    芬而行使之，致台新銀行陷於錯誤，誤認係威衡家具申請貸
    款，隨後丙○○即以威衡家具名義填寫動撥申請書，在借款
    人欄盜蓋威衡家具之大章及甲○○○之小章（各1 枚），以
    票據貼現之方式向台新銀行借款30萬元，台新銀行即於95年
    4 月1 日，核撥票據貼現借款30萬元入乙○○及丙○○所指
    定之帳戶，均足以生損害於甲○○○及台新銀行對借款核准
    之正確性。
  (二)乙○○與丙○○共同意圖為自已不法之所有，推由乙○○於
    94年3 月間某日，在高雄縣大寮鄉○○村○○路289 號之住
    處，竊取其夫甲○○○所有之中信銀行、中國商銀、華信安
    泰銀行及合作金庫之信用卡數張，得手後，乙○○隨即將上
    開中信銀行之信用卡2 張，在前開住處後門交予丙○○使用
    ，乙○○與丙○○即基於上開詐欺及行使偽造私文書之概括
    犯意，由丙○○持上開甲○○○名義所申請使用之中信銀行
    信用卡，自94年3 月25日起同年4 月8 日止，前往如起訴書
    附表所示之源豐加油站等商店，於加油、住宿或購買物品後
    ，於櫃台持前開竊得之甲○○○信用卡刷卡結帳，冒稱其係
    甲○○○，並基於偽造私文書之概括犯意，連續在不知情之
    店員或服務人員所製作、詳如起訴書附表所示之簽帳單上偽
    造「甲○○○」之署名（編號4 、5 、9 、10為1 枚，編號
    8 為1 式2 枚，編號1 、2 、7 免簽名），而偽造私文書後
    ，再持以交付簽帳單予不知情之店員或服務人員以作為支付
    價金或消費款之方法，致如起訴書附表所示之商店店員或服
    務人員陷於錯誤而交付商品或提供服務予丙○○，共詐得14
    ,633 元 之商品或服務，均足以生損害於甲○○○、特約商
    店及中信銀行（詳細時間、地點、商店名稱、地址、盜刷金
    額等均詳如附表一所示）。
  (三)因認被告2 人另涉犯刑法第216 條、第210 條行使偽造私文
    書罪罪嫌、第339 條第1 項、第2 項之詐欺取財、詐欺得利
    罪嫌、同法第320 條第1 項之竊盜罪嫌等語。
二、按犯罪事實應依證據認定之，無證據不得認定其犯罪事實；
    不能證明被告犯罪者，應諭知無罪之判決，刑事訴訟法第15
    4 條第2 項、第301 條第1 項分別定有明文。又事實之認定
    ，應憑證據，如未能發現相當證據，或證據不足以證明，自
    不能以推測或擬制之方法為裁判基礎；且認定犯罪事實所憑
    之證據，雖不以直接證據為限，間接證據亦包括在內，然而
    無論直接證據或間接證據，其為訴訟上之證明，須於通常一
    般之人均不致有所懷疑，而得確信其為真實之程度者，始得
    據為有罪之認定，倘其證明尚未達到此一程度，而有合理之
    懷疑存在而無從使事實審法院獲得有罪之確信時，即應由法
    院為諭知被告無罪之判決（最高法院40年度台上字第86號、
    76年度台上字第4986號判例意旨參照）。再者，依刑事訴訟
    法第161 條第1 項規定，檢察官對於起訴之犯罪事實，仍應
    負提出證據及說服之實質舉證責任。倘其所提出之證據，不
    足為被告有罪之積極證明，或其指出證明之方法，無從說服
    法院以形成被告有罪之心證，基於無罪推定之原則，自應為
    被告無罪判決之諭知，此亦有最高法院92年度台上字第128
    號判例意旨可資參照。
三、次按以被害人之陳述為認定犯罪之依據時，必其陳述並無瑕
    疵，且就其他方面調查，又與事實相符，始足以認定事實。
    而所謂無瑕疵，係指被害人所為不利被告之陳述，與社會上
    一般生活經驗或卷存其他客觀事實並無矛盾而言。而就其他
    方面調查認與事實相符，非僅以所援用之旁證足以證明被害
    結果為已足，尤須綜合一切積極證據佐證，除認定被告確為
    加害人之可能外，在推理上無從另為其他合理原因之假設，
    如有不合於此，即不能僅以被害人片面之陳述為論斷之證據
    。再刑法第339 條詐欺罪之成立，係以行為人意圖為自己或
    第3 人不法之所有，以詐術使人將本人或第3 人之物交付或
    取得利益為要件，所謂以詐術使人交付，必須被詐欺人因其
    詐術而陷於錯誤，若其所用方法，不能認為詐術，亦不致使
    人陷於錯誤，即不構成該罪（最高法院46年台上字第260 號
    判例意旨參照）。至於民事借貸關係成立時，本即具有一定
    風險，債權人應自行評估債務人日後之償債能力；而銀行業
    者從事貸款授信業務，面對龐大不特定之交易對象，本即透
    過一定徵信機制，就相關重要資訊實質查核其內容，不得濫
    行貸放，是客戶向銀行業者申請貸款或授信額度時，提出其
    相關個人信用、財產資料供銀行查核、徵信，銀行並依據該
    查核之結果據以核准貸款，一旦發生債務不履行時，亦得就
    其提供擔保資產求償；而對保程序亦屬查核作業之一環，銀
    行本應確實核對到場對保客戶之身分是否確時為本人，始得
    據以撥款或同意授信額度；若對保人員未確實查證，尚難謂
    銀行即因而陷於錯誤。亦即，若客戶申請貸款或授信餘額時
    ，所提出資料俱屬真實，並經審核作業程序通過後，其後到
    場對保之人是否為本人，雖亦能影響銀行貸放款或同意授信
    額度之肯否，惟若對保人員已確實核對客戶身分證明文件正
    本，除非客戶使用偽造之證件正本，致使對保人員無從辨識
    是否確係本人外，即可停止本件貸款或授信額度之核撥；反
    之，若對保人員並未確實核對證件原本，則應認該貸款或授
    信額度之核撥，與是否本人親自對保之間，並無因果關係可
    言。況且刑事被告依法不負自證無罪之義務，債務關係成立
    後，縱令是債務人事後出於惡意不為履行，苟無足以證明其
    在債之關係發生時，自始即具有詐欺意思之積極證據，亦僅
    能令負民事債務不履行之責任，尚不得據此債信違反之客觀
    事態，而倒果為因推定債務人自始即有不法所有之意圖及施
    用詐術。末按，刑法上所謂偽造私文書，係以無權製作之人
    冒用他人名義而製作，為其構成要件之一。若基於本人之授
    權，或其他原因有權製作私文書者，與無權製作之偽造行為
    不同，而不成立偽造私文書罪，此有最高法院95年度第19次
    刑事庭會議決議意旨可資參照。
四、公訴意旨認被告2 人涉有刑法詐欺、行使偽造私文書、竊盜
    等罪嫌，無非以：(1)被告乙○○於警詢中、被告丙○○於警
    詢、偵查中之供述；(2)證人即寶華銀行職員蘇仁宏之警詢及
    偵查之證述、證人即台新銀行職員陳淑芬之偵查證述；(3)證
    人即告訴人甲○○○之警詢及偵查之證述；(4)中信銀行對帳
    單、甲○○○個人基本資料等各1 張；(5)寶華銀行94年5 月
    25日（94）寶華苓發字第1041號函（含立可貸貸款資料表暨
    申請書、貼有丙○○照片之甲○○○身分證影本等資料）、
    台新銀行94年12月23日台新總法制字第09408492號函（含授
    信合約書、貸款資料表暨申請書、動撥申請書等資料）；(6)
    信用卡簽單影本7 張；(7)證人陳淑芬寄送貼有被告丙○○之
    甲○○○身分證影本等資為論據。然訊據被告2 人固不否認
    有以證人甲○○○名義申請貸款及授信，被告丙○○並佯稱
    係告訴人甲○○○前往銀行對保簽名，及使用告訴人之信用
    卡等事實，惟均否認有何詐欺、行使偽造私文書、竊盜等犯
    行。被告乙○○辯稱：警詢時是告訴人要伊自首，並保證不
    會有事；相關貸款均經甲○○○事先同意，因告訴人藉故不
    願對保，才會請丙○○假冒；告訴人只負責業務，公司財務
    都是伊在處理，所貸得款項均用在公司；告訴人的卡大部分
    都由伊保管，並事先經告訴人同意交給丙○○使用；遇到需
    要資金週轉時，告訴人說只要可以弄到錢，如何去辦他不管
    ，因將來要還錢時告訴人也是要伊負責等語。被告乙○○原
    審辯護人則以：銀行借款部分，乙○○與告訴人係夫妻關係
    ，告訴人係威衡家具負責人，財務均委由乙○○處理，公司
    有資金缺口須借款，借款就必須對保，告訴人均無法諉為不
    知，但告訴人不願對保，將所有事概括授權乙○○處理，乙○○不得已才找別人代簽，此部分亦取得甲○○○同意；又
    所借得款項全部用在公司及告訴人母親之生活費，告訴人也
    因而獲利；至銀行對保程序也有重大疏失形同放任，故被告
    乙○○並無詐欺、偽造文書情事；丙○○刷卡部分亦取得甲○○○同意，故乙○○也沒有竊盜信用卡、偽造文書犯行等
    語為被告乙○○辯護。被告丙○○則辯稱：確實有向告訴人
    借中信銀行、安信信用卡使用，並有更改通訊住址、電話，
    若是竊取所得實毋庸更改，這部分伊也有清帳，且多半係加
    油站消費且有登記車號、統編，均足認有經過告訴人本人同
    意；伊未看過且未將伊照片貼在甲○○○的身分證上，亦未
    持該身分證前往對保，影本也是案發後才看到；告訴人個人
    資料係於偵查中提出，是被告乙○○及告訴人同意伊使用信
    用卡時，由他們寫給伊的資料等語；其辯護人則稱：丙○○
    使用信用卡或於貸款資料簽名部分都事先經告訴人同意，告
    訴人所言不實；復比照乙○○、告訴人警詢筆錄完全一樣，
    錯誤部分也相同，可知乙○○、告訴人事前就已串供指控丙○○，全案均由告訴人所主導；告訴人亦證稱財務均由乙○○處理，加諸乙○○得任意使用告訴人帳戶之語音轉帳，均
    足認告訴人有概括授權乙○○處理財務，其稱對於貸款等都
    不知情顯然不可能，可證偽造簽名部分已取得甲○○○同意
    ，丙○○係因乙○○請求，才答應幫忙簽名；另銀行對於企
    業貸款之風險評估，非在於簽名，而是公司本身營運狀況及
    擔保品是否足夠，而本件銀行對於公司狀況及擔保評估後，
    才貸予款項，丙○○雖代為簽名，但不影響銀行的風險評估
    ；至信用卡部分，本件刷卡的額度均在銀行同意之額度內，
    有無繳費應屬民事糾紛；又本案相關借款均有借有還，並都
    用在威衡家具行，非個人享受，且此期間丙○○曾存了32萬
    元借錢給威衡家具行；又若認被告有罪，請斟酌款項都非被
    告使用，被告2 人均非貪圖財產上的利益，告訴人顯然有受
    利益等情等語為被告丙○○辯護。
五、經查：
  (一)被告2 人於公訴意旨(一)所載時、地，先由被告乙○○以威衡
    家具行名義，向寶華、台新銀行借款及填寫相關資料，於對
    保時，被告丙○○並偽稱其係甲○○○，而在對保資料上偽
    簽甲○○○之署名，經銀行核准貸款；又於公訴意旨(二)所載
    時、地，由被告乙○○將甲○○○所有之中信銀行信用卡交
    被告丙○○使用，被告丙○○並持往如附表一所示之商店消
    費，及在如附表一編號4 、5 、8 、9 、10號之簽帳單上簽
    署「甲○○○」之署名後，交付店員或服務人員作為支付價
    款之方法，而獲得如附表一所示價值共14,633元之商品或服
    務等情，業經被告2 人於原審及本院審理中供承在卷，復有
    證人即寶華銀行職員蘇仁宏於警詢及偵查中之證述、證人即
    台新銀行職員陳淑芬於偵查中之證述、證人即告訴人甲○○○於警詢及偵查中之證述、中信銀行對帳單、甲○○○個人
    基本資料等各1 張、寶華銀行94年5 月25日（94）寶華苓發
    字第1041號函（含立可貸貸款資料表暨申請書、貼有丙○○
    照片之甲○○○身分證影本等資料）、台新銀行94年12月23
    日台新總法制字第09408492號函（含授信合約書、貸款資料
    表暨申請書、動撥申請書等資料）、信用卡簽單影本7 張、
    證人陳淑芬寄送貼有被告丙○○之甲○○○身分證影本等在
    卷足憑，核與被告2 人之供述相符，上開事實均足堪認定。
  (二)告訴人即證人甲○○○於原審準備程序中稱：伊係威衡家具
    負責人，當時財務狀況並無問題，帳務、會計、出納都是乙○○在處理；94年4 月左右乙○○生產時，伊係突然接獲廠
    商告知，乙○○有向他借支票，但未入帳，伊追問乙○○，
    然後陸續錢莊等就找來，這些事情才爆發出來等語（見原審
    一卷第120 頁）；至原審審理中則結證稱：家具行平常都是
    乙○○負責財務，伊所有印章、證件均乙○○保管，公司支
    票都是乙○○開出，公司的財務、薪資、貨款、貸款、車貸
    、信用卡款、家用開銷等，均乙○○在處理，伊相信乙○○
    ；伊在公司負責訂單、開發新產品、接洽客戶、拜訪經銷商
    ；公司在93、94年間資金方面有困難；都是乙○○去借，伊
    不知乙○○跟何人借錢，家具行經營6 、7 年，伊公司都有
    正常融資；公司在富邦銀行鳳山分行有票貼，也有貸款，額
    度最多100 多萬元、華僑銀行鳳山分行（現已併入花旗銀行
    鳳山分行）信保基金500 萬元；本案貸款部分約是在94年3
    、4 月份貸款銀行通知伊利息未繳才知道的，印象中是寶華
    、台新、安泰，還有車貸；盜刷信用卡及冒名貸款伊均不知
    情等語（見原審二卷第322 至332 頁）。是證人甲○○○先
    稱公司財務狀況並無問題，又改稱在93、94年間資金有困難
    ，所陳已前後不一，令人存疑。復經原審向花旗銀行鳳山分
    行（原華僑銀行鳳山分行，下稱花旗銀行）、台北富邦商業
    銀行股份有限公司（下稱富邦銀行）函查結果，富邦銀行於
    93 年12 月21日經核准貸給威衡家具150 萬元，期間1 年，
    惟自94年4 月21日起未再付款；花旗銀行部分威衡家具雖有
    開戶，惟並未開立授信融資專戶等情，均有富邦銀行97年2
    月25日（97）債字第097170B0157 號函、花旗銀行97年2 月
    19日（97）花台鳳字第45號函暨其附件在卷足憑（見原審二
    卷第344 、346 至348 頁）；復本件台新、寶華銀行所借貸
    出來之款項，借款用途，多在威衡家具之支票存款或一般存
    款帳戶下轉進轉出及支付威衡家具票款，並無法證明有流入
    個人帳戶而為個人使用，且被告乙○○得自由使用證人甲○○○名下帳戶之語音轉帳等情，亦有寶華銀行95年8 月22日
    （95）寶華苓發字第2109號函暨所附之存款取款憑條、匯出
    匯款用紙代傳票（1） 、授信戶資金流向控管表、合作金庫
    大發分行95年9 月11日合金發存字第0950005366號函暨附件
    支票影本、97年3 月10日合金發存字第0970001056號函暨附
    件提款資金明細表、97年5 月19日合金發存字第0970002162
    號函暨所附之分戶交易明細表影本、台新銀行95年9 月13日
    台新總法制字第09500003221 號函、97年3 月10日台新作文
    字第9703296 號函暨所附資金往來明細等在卷可參（見原審
    一卷第139 至141 、151 、153 頁、原審二卷第352 至353
    、361 至363 頁、原審三卷第447 至450 頁）。是綜據上開
    證人甲○○○所陳及原審函查威衡家具其餘融資、所貸得款
    項之往來情形，足認證人甲○○○對於公司財務之運作不甚
    關心，完全交與被告乙○○處理，對於其公司融資借款、資
    金來源等情形，均不甚瞭解；而被告乙○○雖為主導公司財
    務之人，其遇到公司財務危機，須對外借貸時，衡情並無隱
    瞞其夫即證人甲○○○之必要，證人甲○○○於原審審理時
    亦結證稱知道財務有困難，卻於警詢時對於威衡家具名義辦
    理之寶華、台新、安泰等銀行之貸款，均諉稱不知，實與常
    情相違。
  (三)承上所述，證人甲○○○既自承將相關存摺、印章、支票、
    財務之運作，均授權被告乙○○全權處理，且證人甲○○○
    在前開對於財務危機已有認知之前提下，仍十足信任被告乙○○，充分授權，應認被告2 人所辯稱：證人甲○○○對於
    被告乙○○出面為其申辦以威衡家具名義之貸款，及為其蓋
    章、簽名，均已概括授權或事前知悉等情，並非無可能。檢
    察官上訴意旨徒以被告2 人變造甲○○○身分證影本後，由
    被告丙○○假冒為甲○○○本人以完成對保手續，由此益徵
    甲○○○無意向寶華銀行、台新銀行辦理貸款，亦未授權被
    告2 人假冒其名義辦理上開貸款甚明云云，並未詳究上開論
    述之理由，自難僅憑上開之表象，遽認被告2 人涉有此部分
    犯行。
  (四)又被告乙○○雖於警詢中自白竊取信用卡等犯行，惟其於警
    詢中自白之內容，與證人甲○○○之指述完全一致，且錯誤
    亦同，已如前述，是被告乙○○於警詢中之自白、證人甲○○○於警詢中之指述，其證明力甚為薄弱，尚不足採為被告
    乙○○不利認定之唯一證據。另參之證人甲○○○於94年4
    月21日掛失中信銀行信用卡2 張，94年5 月12日掛失合作金
    庫信用卡1 張，另於94年4 月21日、94年5 月18日、95年1
    月27日分別申請停用花旗銀行信用卡2 張、富邦銀行信用卡
    1 張、安信信用卡公司信用卡1 張，其餘中國商銀信用卡1
    張、合作金庫信用卡2 張、安信信用卡公司信用卡2 張均分
    別於94年4 月30日、同年10月間、95年1 月27日因款項未繳
    遭強制停卡，有財團法人金融聯合徵信中心信用卡資訊查詢
    在卷可參（見偵一卷第159 頁），核與證人甲○○○於原審
    審理中結證稱：伊發現信用卡不見了，認為是被告乙○○偷
    的，追問之後便打電話向所有伊申請的銀行全部掛失，銀行
    要跟我確認資料，才發現帳單地址等均遭變更，後來查金額
    ，才發現有大筆消費，因為伊信用卡沒有在用，覺得很奇怪
    ，還有叫銀行補寄明細等語（見原審二卷第322 至332 頁）
    ，及被告乙○○於94年5 月3 日經證人甲○○○陪同前往自
    首本案犯行時稱：94年3 月初竊取甲○○○之中信銀行、中
    國商銀、華信銀行、合作金庫等4 家銀行信用卡，交與知情
    之丙○○使用等語（見警卷第2 頁），與證人甲○○○於94
    年5 月5 日於警詢中稱：伊置於住處房間內之中信銀行、中
    國商銀、華信銀行、合作金庫等4 家銀行信用卡均遭乙○○
    竊取，交由知情之丙○○盜刷，伊於94年4 月19日要使用信
    用卡時，發現該4 家銀行信用卡均不見，立即向各銀行查詢
    ，方得知遭盜刷等語（見警卷第14頁）相互參照，證人甲○○○於案發期間共持有6 家銀行、13張信用卡，除身上所帶
    1 張富邦信用卡外，其餘12張信用卡，僅選擇性報案、選擇
    性掛失，與其上開所述有諸多不符，足見證人甲○○○所為
    此部分之證述，亦難採信。
  (五)被告2 人於原審審理中曾以證人身分接受交互詰問，被告乙○○結證稱：自首係因甲○○○說伊是夫妻會跟法官求情，
    不會有事，若僅伊有事，家中不動產可保全下來，伊就聽他
    的話去警察局，但後來均非如甲○○○講的沒事，而且還須
    還債務；貸款、刷卡之事甲○○○均事前知情，他將籌錢之
    事均推給伊處理，他說只要有錢支付票款就好了；因當時甲○○○都不在，又湊不到錢，才請丙○○幫忙去銀行簽名；
    甲○○○之信用卡均伊在保管及繳款，後來因缺錢伊便拿4
    張信用卡給丙○○幫忙刷現金；甲○○○有事先同意丙○○
    使用信用卡消費，傳真給丙○○之甲○○○個人基本資料是
    伊寫的等語，核與被告丙○○結證稱：去寶華簽名，是事後
    才聯絡到甲○○○，他說沒問題；台新部分是事前就聯絡到
    甲○○○，甲○○○說拜託伊幫忙，不會害伊；且所有的資
    料、印章都寫好、蓋好了；信用卡是乙○○拿給伊的，原本
    係為刷卡換現金，並取得甲○○○個人資料，後來因伊不能
    申請信用卡，就跟他們說反正信用卡沒在用乾脆就讓伊使用
    ，帳款會自己付，且伊也變更帳單地址及電話，但後來因他
    們欠伊錢，才用抵銷的，這些事情甲○○○均知情等語（見
    原審二卷第376 至387 頁），均大致相符。復參酌證人甲○○○平時即將所有銀行存摺、支票、印章等物交由被告乙○○保管並授權其使用，相關費用、帳單、貸款、信用卡帳款
    等亦均由被告乙○○處理等情，業如前述，則證人甲○○○
    對於其未使用之信用卡，亦無自行保管之理，而應認均交由
    被告乙○○保管及處置，方屬常情。而證人甲○○○報案時
    所稱之中信銀行、中國商銀、安信信用卡公司、合作金庫等
    4 家信用卡，除起訴事實所載之中信銀行經被告丙○○自承
    94年3 月25日之後係其自己使用，所消費之金額均在數百元
    至2 千餘元之間，且係各地加油站、汽車公司等不同商家外
    ，其餘所報失之信用卡及中信銀行94年3 月25日之前消費紀
    錄，消費金額幾乎均為整數且金額均高達數萬元，並集中於
    露絲貝兒美容生活館、肯尼有限公司、鉅英國際有限公司
    等少數商家，此亦有安信信用卡公司卡片交易明細表、合作
    金庫信用卡消費明細帳單、中信銀行消費明細、中國商銀消
    費明細及簽帳單等附卷足憑（見警卷第19至33頁），是依該
    等資料所示，除被告丙○○於94年3 月25日後所使用之中信
    銀行信用卡外，其餘證人甲○○○所報案之信用卡消費，均
    顯有極大之可能為假消費、真借款，核與被告2 人之證述相
    符；是均足認被告2 人之證述，應可採信，被告乙○○欲刷
    卡借款時，亦經證人甲○○○之同意或至少已經證人甲○○○之概括授權，其後並經證人甲○○○之同意交被告丙○○
    使用等情，均堪以認定。此外，相關簽帳單，被告丙○○自
    承為其消費之94年3 月25日以後之中信銀行信用卡部分，與
    前揭其他經證人甲○○○報案時稱失竊之信用卡部分之簽名
    ，均有明顯極大之不同，亦有相關簽帳單影本在卷可稽（見
    偵一卷第20至33頁），而被告丙○○所坦承部分之簽帳單，
    亦包含毋庸簽名之簽帳紀錄，復參該等簽帳單之「甲○○○
    」簽名字跡並無矯柔造作之現象，顯見被告丙○○使用該信
    用卡消費時，均極坦然，並無擔心將遭他人舉發之危險，復
    於94年3 月22日將該信用卡之帳單地址變更為其自己所有，
    此有安信信用卡公司函附之更改帳單地址時間紀錄表、中國
    商銀對帳單查詢列印等在卷足憑（見偵四號卷第9 頁、警卷
    第32頁），益徵被告丙○○確係經證人甲○○○之同意，以
    消費之意思簽帳及使用信用卡，而證人甲○○○所稱信用卡
    遭竊且對於盜刷均不知情等語，即無足採。
  (六)另本件貸款所得，並無證據顯示係由被告乙○○、被告丙○○個人所得，且被告乙○○係經證人甲○○○之概括授權等
    情，業如前述，是被告乙○○向寶華、台新等銀行申辦貸款
    ，並提供威衡家具之相關信用資料、擔保財產，經銀行徵信
    、評估後，並至威衡家具勘查後始核准貸款，此有證人陳淑
    芬於原審結證稱：有看過工廠、審核流程都是正確的；公司
    有提供擔保品，且已查封並經受償無損失等語（見原審二卷
    第373 至374 頁），復有卷附之分戶交易明細表影本、台新
    銀行95年9 月13日台新總法制字第09500003221 號函、寶華
    銀行95年10月2 日（95）寶華苓發字第2295號函等可稽（見
    原審一卷第153 、158 頁），至對保程序時，因甲○○○不
    願出面對保，由業經證人甲○○○概括授權之被告乙○○委
    託被告丙○○幫忙對保，自應認被告丙○○之對保程序，亦
    係經證人甲○○○之授權。
  (七)復查，證人甲○○○時常出入國內外，曾於93年3月24日回
    國、93年6月22日出國，及94年3月3日回國、94年4月1日出
    國，此有證人甲○○○之法務部入出境資訊連結作業之入出
    境資料在卷可稽（見原審二卷第270 頁），而本件寶華銀行
    係於93年6 月9 日對保、台新銀行於94年3 月31日對保（見
    警卷第37頁、偵一卷第120 頁）、被告丙○○開始使用證人
    甲○○○之信用卡係於94年3 月25日，有中信銀行提出之消
    費明細在卷可憑（見警卷第24至25頁），若被告乙○○欲與
    被告丙○○勾串隱瞞證人甲○○○，其大可趁證人甲○○○
    出國之際辦理貸款及對保手續、使用信用卡，以減少被發現
    之風險，卻捨此不為，而選擇證人甲○○○在國內之期間為
    之；復參其他案外即併辦之寶華銀行94年3 月23日對保之22
    萬汽車貸款、安泰商業銀行94年1 月3 日之200 萬借款，及
    併辦之安信信用卡公司自94年3 月9 日至同年4 月1 日（4
    月1 日之消費地點係在桃園市，正好係證人甲○○○出國之
    日，其餘消費地點均在高雄市）之消費日期，亦均於證人甲○○○回國時所為，益徵被告乙○○、被告丙○○所辯，係
    證人甲○○○一直拖延不願出面對保，而經證人甲○○○事
    先同意等情，非無可採。
  (八)再觀之威衡家具、證人甲○○○及被告乙○○個人之財務狀
    況，均在94年4 月20日即被告乙○○生產之後始爆發，94年
    4 月28日之後所有開立之支票亦陸續跳票、信用卡亦開始欠
    繳，在此之前，並無信用不佳之情形，此有前開富邦銀行函
    、法務部票據信用資訊環節作業查詢資料、寶華銀行陳報狀
    等在卷足憑（見原審二卷第344 、415 至422 頁、原審三卷
    第441 至442 頁），且被告乙○○於93年6 月間向寶華銀行
    借款之後，均如期繳納貸款、有借有還，直至94年4 月開始
    欠繳時，貸款餘額餘1,224,250 元（原借200 萬元）；台新
    銀行部分餘額僅餘40多萬元（可用額度300 萬元），經強制
    執行價值約70餘萬元之擔保品後，已全部清償，此均有寶華
    銀行97年5 月7 日刑事陳報狀、證人即台新銀行人員陳淑芬
    之證述在卷足憑（見原審二卷第375 頁、原審三卷第441 至
    446 頁），被告2 人若有詐欺取財之意圖，當不致還款逾3
    分之1 之本金，或在300 萬之授信額度內僅動用40餘萬元，
    是足認被告2 人並無向寶華、台新等銀行詐欺取財之不法所
    有意圖。復且相關借款，均以威衡家具之信用、營運狀況及
    提供之財產作為擔保，經寶華、台新銀行依規定徵信後始核
    准，亦即其貸款之核准（財物之交付）並非因於被告丙○○
    之對保，而係威衡家具本身之償債能力；加諸本件被告2 人
    僅變造甲○○○之國民身分證影本，並未偽造正本等情，已
    詳述如前，足認寶華、台新之對保人員並未落實對保程序，
    是均難認本件被告丙○○冒充證人甲○○○前往對保，與銀
    行核准貸款間有何因果關係，而與詐欺罪之構成要件不符。
    檢察官上訴意旨認被告丙○○假冒為甲○○○本人辦理對保
    手續，將使遭冒名之被害人否認該筆貸款案件致生爭議，則
    銀行亦將難以從擔保品獲得清償，故寶華銀行、台新銀行仍
    因此受有遭否認債務之風險或相關債務未獲清償之損失云云
    。惟並未探究上開被告2 人尚難認有不法所有之意圖，與詐
    欺取財罪之構成要件仍有未合之理由，自難採為被告2 人不
    利認定之依據。
  (九)綜上所述，揆諸前揭說明，證人甲○○○之證述，既有諸多
    不合常情之處，而被告2 人之證述相互一致，且均核與事實
    相符，本院認為被告乙○○經證人甲○○○概括授權，為其
    處理財務、保管及處理威衡家具、甲○○○所有之存摺、印
    章、支票、信用卡，是其以威衡家具名義申請貸款、請被告
    丙○○代替證人甲○○○前往銀行簽名、對保，及將證人甲○○○之信用卡交與被告丙○○使用及簽帳等情，均係基於
    證人甲○○○之授權，自與無權製作之偽造行為不同，而與
    偽造私文書之構成要件有間；復被告2 人有無竊盜之犯行，
    及其等向銀行申辦貸款及被告丙○○使用甲○○○之信用卡
    消費等事實，是否有詐欺之不法所有意圖，相關事證，尚無
    法使人得到毫無合理懷疑之有罪確信，且被告丙○○簽名之
    行為又與銀行核准貸款間，並無因果關係，自均與詐欺罪之
    構成要件無涉，尚不得以被告2 人為證人甲○○○簽名，即
    遽認被告2 人涉有詐欺罪責。此外，公訴人對於犯罪事實，
    應提出證據及說服之實質舉證責任，倘其提出證明之方法，
    無從說服法院以形成被告有罪之心證，基於無罪推定原則，
    自應為無罪之諭知；茲本件公訴人並未提出適合於證明被告
    上開詐欺犯罪事實之積極證據，並說明其證據方法與待證事
    實之關係，本院依卷內訴訟資料，復已逐一剖析，參互審酌
    ，認被告2 人上開行為，尚屬犯罪不能證明，揆諸前揭判例
    意旨及說明，被告2 人此部分之行為應屬不能證明，惟公訴
    意旨認被告2 人所犯上開連續行使偽造私文書、連續詐欺取
    財、連續詐欺得利、竊盜等罪，與前開連續行使特種文書罪
    間，有刑法修正前方法、結果之牽連關係，而屬裁判上一罪
    ，爰不另為無罪諭知。
肆、移送併辦部分（即臺灣高雄地方法院檢察署94年度偵字第21
    091 號、第28068 號、第10958 號、95年度偵緝字第1665號
    ；臺灣臺南地方法院檢察署96年度偵字第47號、97年度偵字
    第11329號）：
一、移送併辦意旨略以：
  (一)丙○○係露絲貝兒美容生活館（下稱「露絲貝兒公司」）、
    肯尼有限公司（下稱「肯尼公司」）之業務員，負責招
    攬客戶購買公司產品。丙○○與乙○○前於94年間，基於意
    圖為自己及他人不法所有之犯意聯絡，推由乙○○在其與前
    夫甲○○○之位於高雄縣大寮鄉○○路289 號之住所臥房內
    ，竊取甲○○○所有而置放於抽屜內之安信信用卡公司所核
    發之卡號第0000000000000000號信用卡1 張後，復與丙○○
    基於詐欺、偽造署押及行使偽造私文書之概括犯意聯絡，由
    乙○○將上開信用卡交由丙○○使用，嗣由丙○○連續於如
    附表二所示之時間，在其所任職之露絲貝兒公司及肯尼公
    司等信用卡特約商店，分別盜刷如附表二所示之金額，並在
    簽帳單上之簽名欄偽簽「甲○○○」之署押後，持交予特約
    商店作為向銀行請款之憑據。安信信用卡公司因而陷於錯誤
    ，而依約撥付將如附表二所示之刷卡款項，並致生損害於安
    信信用卡公司對於信用卡管理之正確性。
  (二)乙○○與丙○○承前意圖為自己及他人不法所有及詐欺、偽
    造署押、行使偽造私文書之犯意聯絡，以相同手法由乙○○
    竊取其前夫甲○○○所有之中信銀行所核發之卡號00000000
    00000000號及0000000000000000號之信用卡2 張得手後，乙○○隨即將該中信銀行之信用卡交予丙○○使用，丙○○遂
    持該中信銀行之信用卡，自94年3 月9 日起迄同年4 月8 日
    止，前往特約商店冒刷消費，並在簽帳單上偽造「甲○○○
    」之署押，致特約商店因而陷於錯誤，並交付丙○○與刷卡
    金額等值之財物而既遂（與94年度核退偵字第768 號起訴書
    之記載同，並補充連續冒刷之犯行如附表三所示）。中信銀
    行因而將盜刷之款項撥付予特約商店，致生損害於中信銀行
    對於帳戶管理之正確性。
  (三)乙○○係威衡家具企業行負責人甲○○○之妻，竟意圖為自
    己不法之所有，未經甲○○○同意夥同知情之穆冠仲（另受
    有罪判決），持甲○○○身分證及健保卡冒充甲○○○，於
    94年1 月3 日，前往安泰商業銀行股份有限公司臺南分行（
    以下簡稱安泰銀行），辦理開立甲○○○帳號000000000000
    00號之帳戶，並辦理借款人為威衡家具企業行負責人甲○○○，保證人為乙○○之對保手續，致使安泰銀行不疑，而於
    翌日貸與2 百萬元，乙○○詐得款項後僅繳款3 期，即拒不
    繳款，嗣安泰銀行於民事訴訟中，甲○○○否認借款，安泰
    銀行始知受騙並訴請偵辦。
  (四)因認(一)、(二)部分，被告2人係涉犯刑法第216條、第210條之
    行使偽造私文書罪嫌、同法第339條第1項、第2項之詐欺取
    財、詐欺得利罪嫌、同法第320條第1項之竊盜罪嫌，(三)部分
    係犯刑法第216條、第210條、第339條第1項等罪嫌，而(一)、
    (三)與本件具有刑法修正施行前之連續犯關係，屬於裁判上一
    罪，為法律上之同一案件，(二)部分所載之罪嫌，與本件為事
    實上同一案件，爰請求併為審理等語。
二、經查：本件被告2 人經起訴部分，除涉犯行使變造特種文書
    部分業經判決有罪外，餘均經判決不另為無罪之諭知，而檢
    察官併辦意旨所載事實，並未涉及任何行使或偽、變造特種
    文書罪嫌，復查被告乙○○與穆冠仲向安泰銀行辦理借款時
    ，所檢附之身分證、健保卡等，均係真正，有安泰銀行提出
    之刑事告訴狀證物一所示甲○○○國民身分證、健保卡等影
    本在卷足憑（見臺南地方法院檢察署95年度偵字第3955號卷
    第3 頁），是併辦部分即與本件起訴部分不生裁判上一罪之
    關係，而無從併為審理，應退由檢察官另為妥適處理，併予
    敘明。
據上論結，應依刑事訴訟法第368條，判決如主文。
本案經檢察官方娜蓉到庭執行職務。
中    華    民    國    97    年    10    月    15    日
                  刑事第九庭    審判長法  官  莊秋桃
                                      法  官  謝宏宗
                                      法  官  裕斗
以上正本證明與原本無異。
如不服本判決應於收受本判決後10日內向本院提出上訴書狀，其
未敘述上訴理由者，並得於提起上訴後10日內向本院補提理由書
狀（均須按他造當事人之人數附繕本）「切勿逕送上級法院」。
中    華    民    國    97    年    10    月    15    日
                                      書記官  張宗芳
附表一（中國信託銀行信用卡【甲○○○申請，卡號為00000000
00000000號及0000000000000000號】）
  ┌──┬────┬──┬────┬───────┬────┐
  │編號│盜刷日期│時間│商店名稱│  商店住址    │盜刷金額│
  │    │        │    │        │              │(新台幣)│
  ├──┼────┼──┼────┼───────┼────┤
  │ １ │94.03.25│1716│源豐加油│高雄市左營區博│1,200 元│
  │    │        │    │站      │愛二路616號   │        │
  ├──┼────┼──┼────┼───────┼────┤
  │ ２ │94.03.26│2055│光仁加油│台北縣板橋市三│1,260 元│
  │    │        │    │站      │民路一段106號 │        │
  ├──┼────┼──┼────┼───────┼────┤
  │ ３ │94.03.29│    │裕誠加油│高雄市左營區博│1,500 元│
  │    │        │    │站      │愛二路402號   │        │
  ├──┼────┼──┼────┼───────┼────┤
  │ ４ │94.04.03│1604│大吉加油│桃園市○○○路│   900元│
  │    │        │    │站      │3段170號      │        │
  ├──┼────┼──┼────┼───────┼────┤
  │ ５ │94.04.03│0530│天堂鳥汽│桃園市○○○路│1,780 元│
  │    │        │    │車公司  │二段69巷12號  │        │
  ├──┼────┼──┼────┼───────┼────┤
  │ ６ │94.04.03│    │全鋒汽車│              │   900元│
  │    │        │    │公司    │              │        │
  ├──┼────┼──┼────┼───────┼────┤
  │ ７ │94.04.04│2126│甲洲加油│高雄縣鳳山市五│1,510 元│
  │    │        │    │站      │甲二路73號(此 │        │
  │    │        │    │        │簽帳單免簽名) │        │
  ├──┼────┼──┼────┼───────┼────┤
  │ ８ │94.04.05│1824│中油清水│台中縣清水鎮清│1,523 元│
  │    │        │    │服務區  │水休息站內    │        │
  ├──┼────┼──┼────┼───────┼────┤
  │ ９ │94.04.05│0928│蘇活有限│桃園市○○○路│2,880 元│
  │    │        │    │公司    │二段80巷27號  │        │
  ├──┼────┼──┼────┼───────┼────┤
  │１０│94.04.08│0142│蘇活有限│桃園市○○○路│1,180 元│
  │    │        │    │公司    │二段80巷27號  │        │
  ├──┴────┼──┴────┴───────┴────┤
  │   總    計   │                            14,633（元）│
  └───────┴────────────────────┘
附表二（併辦部分）
 ┌──┬──────┬──────┬───────┬────┐
 │編號│盜刷日期    │商店名稱    │  商店住址    │盜刷金額│
 │    │            │            │              │(新台幣)│
 ├──┼──────┼──────┼───────┼────┤
 │ 1  │94年3月9日  │露絲貝兒美容│高雄市○○街3 │ 60,000 │
 │    │            │生活館--文化│號3樓之1      │        │
 │    │            │            │              │        │
 ├──┼──────┼──────┼───────┼────┤
 │ 2  │94年3月10日 │同上        │同上          │120,000 │
 │    │            │            │              │        │
 ├──┼──────┼──────┼───────┼────┤
 │ 3  │94年3月16日 │肯柏尼有限公│高雄市○○○路│ 51,200 │
 │    │            │司          │830號         │        │
 └──┴──────┴──────┴───────┴────┘
附表三（併辦部分）
 ┌──┬──────┬──────┬───────┬────┐
 │編號│盜刷日期    │商店名稱    │  商店住址    │盜刷金額│
 │    │            │            │              │(新台幣)│
 ├──┼──────┼──────┼───────┼────┤
 │ 1  │94年3月9日  │露絲貝兒--文│高雄市○○街3 │ 40,000 │
 │    │            │化店        │號3樓之1      │        │
 ├──┼──────┼──────┼───────┼────┤
 │ 2  │94年3月9日  │同上        │同上          │ 同上   │
 │    │            │            │              │        │
 ├──┼──────┼──────┼───────┼────┤
 │ 3  │94年3月10日 │同上        │同上          │ 50,000 │
 │    │            │            │              │        │
 ├──┼──────┼──────┼───────┼────┤
 │ 4  │94年4月1日  │蘇活有限公司│桃園市○○○路│  3,450 │
 │    │            │            │二段80巷27號  │        │
 └──┴──────┴──────┴───────┴────┘
附錄本判決論罪科刑法條：
中華民國刑法第212條
（偽造變造特種文書罪）
偽造、變造護照、旅券、免許證、特許證及關於品行、能力服務
或其他相類之證書、介紹書，足以生損害於公眾或他人者，處1
年以下有期徒刑、拘役或3 百元以下罰金。
中華民國刑法第216條
（行使偽造變造或登載不實之文書罪）
行使第 210 條至第 215 條之文書者，依偽造、變造文書或登載
不實事項或使登載不實事項之規定處斷。


司法院資訊處製作；財團法人民間司法改革基金會備份。
